臺灣高等法院刑事判決　　　　　　　 99年度再更(三)字第1號
上　訴　人
即　被　告　沈柏鋐即沈揚崴原.
選任辯護人　溫思廣律師
上列上訴人因強盜案件，不服臺灣新竹地方法院86年度訴字第50
號，中華民國86年3 月6 日第一審判決（起訴案號：臺灣新竹地
方法院檢察署85年度偵字第6083號），提起上訴，經本院判決及
最高法院判決確定後，聲請再審，由本院為開始再審之裁定，更
為判決後，由最高法院第三次發回更審，本院判決如下：
    主  文
原判決撤銷。
沈柏鋐意圖為自己不法所有，攜帶兇器，以強暴至使不能抗拒，
而使他人交付其物，處有期徒刑年捌月。
    事  實
一、沈柏鋐（即沈揚崴原名沈能勇）意圖為自己不法之所有，於
    民國85年6 月15日上午10時許，駕駛其所有車牌號碼JR-343
    7 號灰色自用小客車（蘭吉雅車廠出產）至新竹縣竹北市○
    ○里○ 鄰○○○路27號邱家和、張雪花夫婦住處，將車停放
    在該住處右前方後，攜帶客觀上足對人之生命、身體、安全
    構成威脅，具有危險性之兇器，長約1 尺許之刀子1 把（無
    從證明係屬槍砲彈藥刀械管制條例中公告查禁之刀械），侵
    入邱家和、張雪花夫婦住處（侵入住宅未據告訴，且白天侵
    入住宅於當時並未被列為強盜罪之加重條件），一進門即將
    毛質頭套戴上，並從腰際取出上揭刀子，對正在客廳用早餐
    之邱家和、張雪花以台語喝稱：把錢拿出來等語，邱家和因
    見沈柏鋐手持足對人之生命、身體、安全構成威脅，具有危
    險性之刀子，致害怕而不能抗拒，只好將身上僅存之現金新
    臺幣（下同）1 千2 百多元交予沈揚崴，沈揚崴將之放入口
    袋後，猶嫌不足，又將刀子架在張雪花脖子上，致張雪花不
    能抗拒，強押張雪花至房間內欲找出存摺、印章或金錢等財
    物，於尚未找到存摺、印章或金錢等財物前，邱家和即趁機
    衝至住處門口大喊搶劫，張雪花見此亦趁機往房門外衝，沈
    柏鋐見狀心慌，乃一面將頭套拉下置於褲袋、刀子放於腰際
    ，以免被人查覺有異，一面與張雪花拉扯，張雪花被推倒地
    後，沈柏鋐即跑出大門向邱家和跪地求饒，要求邱家和不要
    報案，並自口袋中掏出現金一把丟在地上，其中除自邱家和
    手中強盜所得之1 千2 百多元外，尚多出1 張沈柏鋐自己原
    有之1 千元紙鈔，之後沈柏鋐便跑到先前停車處，駕駛上揭
    車輛逃逸。因鄰居黃寶源、友人林礽木分別記下車號之英文
    字母及阿拉伯數字部分，由黃寶源以磚塊寫在地上後，再由
    鄰居黃再發打電話向警方報案，而為警循線查獲沈柏鋐，前
    開作案工具用之頭套及刀子則均未扣案。
二、案經新竹縣警察局竹北分局報請臺灣新竹地方法院檢察署檢
    察官偵查起訴。
    理  由
壹、證據能力：
一、證人黃再發於98年3 月16日於警詢之證述，係屬被告以外之
    人於審判外之陳述，而被告及辯護人對此有爭執，檢察官並
    未主張其警詢陳述有何例外得為證據之情形，依刑事訴訟法
    第159 條第1 項規定，應認無證據能力。
二、按「中華民國92年1 月14日修正通過之刑事訴訟法施行前，
    已繫屬於各級法院之案件，其以後之訴訟程序，應依修正刑
    事訴訟法終結之。但修正刑事訴訟法施行前已依法定程序進
    行之訴訟程序，其效力不受影響」，刑事訴訟法施行法第7
    條之3 定有明文。因此，修正前刑事訴訟法就被害人所為被
    害情形之陳述，如無瑕疵可指，而就其他方向調查又與事實
    相符，則其供述得作為判決之基礎，最高法院32年度臺上字
    第657 號判例明揭此旨。再按「92年9 月1 日前仍有效施行
    之刑事訴訟法，本於職權主義之效能，是凡得為證據之資料
    ，均具有論理之證據能力，是以法律上對於證據之種類並未
    設有若何限制，被害人、未經具結之證人或同案被告等陳述
    均得採為證據資料，至其證明力如何，則由事實審法院自由
    判斷」（最高法院95年度臺上字第6629號、97年度臺上字第
    1755號刑事判決意旨參照）。本案係於85年12月24日起訴繫
    屬於原審法院，有原審法院送審收案戳記足憑（見原審卷第
    1 頁），證人邱家和、張雪花、黃寶源、黃再發（98年3 月
    16日該次除外）、黃泰翔、林礽木、李鳳於警詢、偵訊之證
    詞，均係於92年9 月1 日刑事訴訟法修正前依法定程序製作
    ，並經原審及本院歷審多次提示調查、辯論，依刑事訴訟法
    施行法第7 條之3 規定及前開說明，本有論理之證據能力。
    且原審審理時，業經傳喚證人邱家和、張雪花、黃寶源、黃
    泰翔、林礽木、李鳳到庭作證，證人黃再發則經本院再審（
    再字第2 號）、本院前審（本院再更(二)字第1 號）傳喚到庭
    令被告對質詰問，而本院審酌上開言詞陳述作成時之情況，
    尚無違法或不當之處，偵查中陳述亦查無顯不可信之情，適
    為本案證據，依刑事訴訟法施行法第7 條之3 及刑事訴訟法
    第159 條之1 第2 項之規定，認均具證據能力。
三、辯護人雖主張警方於製作筆錄時所進行之指認程序，非採取
    選擇式之真人列隊指認，而係讓證人邱家和、張雪花及上揭
    四位證人先行指認被告停放於派出所前之上揭自小客車後，
    再讓證人看過被告並告知為犯罪嫌疑人，有不當誘導之瑕疵
    云云。惟查：
  (一)按「刑事實務上對人指認，乃於案發後，經由證人（包括被
    害人、共犯或目擊之第三人等）指證並確認犯罪行為人之證
    據方法。現行刑事訴訟法並無關於指認程序之規定，如何由
    證人正確指認犯罪行為人，自應依個案之具體情形為適當之
    處理。指認之程序，固須注重人權之保障，亦須兼顧真實之
    發現，以確保社會正義實現之基本目的。如證人係出於親身
    經歷之見聞所為指認，並依法踐行調查程序後，綜合證人對
    事實之陳述及於該事件中所處之地位等各項情況，足資認定
    其確能對被告觀察明白，認知被告行為之內容，該事後依個
    人之知覺及記憶所為之指認客觀可信，並非出於不當之暗示
    ，亦未違悖一般日常生活經驗之定則或論理法則，即非不得
    採為判決之基礎。」（最高法院98年度臺上字第3495號、98
    年度臺上字第7859號刑事判決意旨參照）。又按「偵查中單
    一指認之禁止，目的在避免指認人因本身觀察能力、記憶能
    力之不確定性或因單一指認具有強烈之暗示性，可能產生誤
    導犯罪偵查方向及侵害被指認人權益之情形。且偵查中之指
    認係屬證人審判外之陳述，亦應受刑事訴訟法第一百五十九
    條傳聞法則之拘束，因此，若非採列隊選擇式之指認方式，
    難以確保偵查中指認之可信性，除有同法第一百五十九條之
    一至第一百五十九條之三之情形外，原則上不具證據能力。
    惟審判中之指認則屬被害人在審判中之供述證據，一方面必
    須踐行交互詰問之調查程序，要無違反傳聞法則之問題；二
    方面案件已進入審判階段，亦無誤導犯罪偵查之方向及侵害
    被指認人之權益可言，故審判中並無禁止單一指認之必要。
    本案被害人張○○係於八十九年一月十七日第一審審理中，
    經法官命其當場指認孫○○是否係犯罪現場毆打伊之人。經
    被害人張○○指證：孫○○確有參與作案無誤。既屬審判中
    之指證，雖採行單一人犯之指認方式，但原審已踐行對於證
    人交互詰問之證據調查程序，無礙被告防禦權行使，仍無違
    法可言。」（最高法院96年度臺上字第5353號刑事判決意旨
    參照）。易言之，倘由證人於審判中，依人證之調查程序，
    陳述其出於親身經歷之見聞所為指認，並依法踐行詰問之程
    序後，綜合證人於案發時停留之時間及所處之環境，足資認
    定其確能對被告觀察明白，認知被告行為之內容，該事後依
    憑個人之知覺及記憶所為之指認客觀可信，並非出於不當之
    暗示，亦未違背通常一般日常生活經驗之定則或論理法則，
    即難謂證人之指認程序違法或不當（最高法院94年度臺上字
    第6129號、第3307號、第478 號、第695 號判決意旨綜合參
    照）。
  (二)就證人指認被告車輛部分：
  1.依新竹縣警察局勤務組分駐所受理報案登記簿之「處理經過
    」欄上記載：「... 二經查歹徒駕車號JR-3437 、灰色蘭吉
    雅逃逸，立刻通報各所基地台及線上各網攔截查扣人車。」
    ，此有該登記簿在卷足憑（見本院再更(二)卷(一)第41頁）。而
    依證人即製作該登記簿之警員陳化民於本院再更(二)審審理時
    證稱：伊是根據當時民眾報案的內容記載等語（見本院再更
    (二)卷(二)第80頁反面），及證人黃再發於偵訊及本院再審時證
    稱：當天伊有看到歹徒車子標誌是蘭吉雅，是鐵灰色，車號
    是伊堂哥黃寶源記在地上，伊報案時，就歹徒的車型、車號
    、車的顏色都有告訴派出所，警員根據伊報案的資料找到被
    告的車子後，通知伊去指認，伊確信該部車子，就是案發時
    伊所看到的車子等語（見本院再字卷第50頁），顯見證人黃
    再發於案發後打電話報警時，即已明確向警方告知被告所駕
    駛車輛之車號、車型及顏色。並依證人黃寶源於本院再審證
    稱：伊有看到歹徒開車離去，歹徒停車位置距離伊家約50公
    尺，伊記車號時歹徒車子是靜止中，車號前面的英文字母是
    伊寫的，伊照車牌上字母的形象畫在地上，至於後面的數字
    是林礽木寫的，黃再發問伊車號，伊告知並用磚塊記在地上
    ，由他去報案等語（見本院再字卷第48頁、第87頁反面）；
    證人林礽木亦於偵訊時證稱：伊等有把車號記下來，車號是
    JR-3437 號，有記在地上等語（見偵卷第44頁反面，本院向
    臺灣新竹地方法院檢察署執行處調閱該卷後影印外放），足
    認係證人黃寶源、林礽木於案發時看見被告所駕駛車輛之車
    號後，記在地上，並告知黃再發報案，故證人黃寶源、林礽
    木、黃再發嗣後經警員通知到警局之前，均已清楚知悉被告
    所駕駛車輛之車號、車型、顏色。故證人黃寶源、黃再發雖
    於本院再審均證稱：伊等到警察局時在1 樓就先看到歹徒的
    車子，先認人後，在做筆錄當中，警員帶伊等去詳看車子後
    ，再做筆錄等語（本院再字卷第89頁），惟黃寶源於至警局
    前即已將車號明確記載在地上，並告知黃再發以電話報案，
    警員藉由黃再發所提供被告之車號、車型、顏色之資料，方
    得以立即逮獲被告，縱黃再發等人於當日到警局門口時即看
    到被告車輛停放在外面，仍難認其等於警詢指認被告所駕駛
    車輛車號、車型、顏色之陳述有何受污染或受警員誘導之嫌
    。
  2.證人邱家和於警詢時證稱：未注意歹徒所駕駛車輛，沒有記
    下車號等語（見偵卷第7 頁），於之後歷次開庭則均未提及
    歹徒所駕車輛之相關證詞。證人張雪花雖於警詢證稱：歹徒
    所駕汽車之特徵是黃白色，如警方所查獲之轎車，特徵一模
    一樣，但車號伊不知道等語（見偵卷第8 頁反面），惟其所
    證述該車輛之顏色核與被告車輛實際顏色係灰色不符，此有
    交通部公路局新竹區監理所90年9 月11日竹監1 字第13435
    號函暨檢送被告車籍查詢資料在卷可憑（見本院再字卷第63
    、64頁）。是縱證人邱家和、張雪花到警局作證時看見被告
    所駕駛車輛停放在警局前，然比對其等上揭證詞，難認該情
    節對其等證詞有何污染或受警員誘導之情形。
  3.證人黃泰翔固於警詢時證稱：當時伊騎機車經過事發地點，
    看到騎樓下有人在爭吵，伊就慢慢騎，騎到一部銀灰色JR-3
    437 自小客車前停下，伊就走路下去看發生什麼事，當伊要
    靠近時，張雪花就大聲跟伊說歹徒有刀子，叫伊快走，伊就
    騎車至竹北市縣○○路69號打電話報案，之後見歹徒駕駛伊
    所放機車位置後銀灰色JR-3437 號自小客車離去等語（見偵
    卷第10頁）；惟其於偵訊則稱：伊當時把機車停在一部淺灰
    色的車前，後來張雪花跟伊說歹徒身上有刀，伊便往後退去
    東元急診室門口打電話報警，當伊打電話時有看到歹徒走向
    前面淺灰色車子內將車子迴轉開走，車子伊沒有記下車牌，
    但車輛之顏色、外型相同，是蘭吉雅的車等語（見偵卷第44
    頁）；於本院再審時則證稱：伊當時跟歹徒是近距離面對面
    ，因歹徒已脫掉頭罩，可以看清其面目，所以伊在警局指認
    歹徒與被告是同一人，當時伊雖沒有注意到車輛號碼，但對
    車輛的形狀、顏色有印象，所以有向警察表明等語（見本院
    再字卷第87頁），均未提及其在警局有接受警員安排指認被
    告駕駛之車輛。顯然證人黃泰翔受警員依正常程序通知到警
    局製作筆錄時，其縱在警局門口剛好看見該處停放之被告車
    輛，方於警詢證述時順口提及該車輛之車號，亦難認該證述
    即係一般所謂之指認程序。何況其嗣於偵訊、法院審理時並
    已說明其未注意車號，且其歷次所述車輛之顏色、車型均屬
    一致，故難認其於警詢對被告車輛顏色之陳述有何受引導之
    虞。
  (三)就證人指認被告部分：
  1.證人邱家和、張雪花、黃寶源、黃再發、林礽木雖均於警局
    依警員安排單一指認被告，惟其等均稱：伊等均不敢確定是
    否就是此人等語（見偵卷第7 頁、第9 頁、第13頁、第14頁
    反面、第16頁反面），顯見該單一指認並未對其等於警詢之
    證述有何引導之嫌。
  2.證人黃泰翔指認被告之過程如下：
    85年6 月15日警詢時指認被告本人及相片（見偵卷第10頁
      反面、第22頁）。
    85年7 月19日偵訊時當庭指認被告（見偵卷第44頁反面）
      。
    86年1 月26日原審審理時當庭指認被告（見原審卷第28頁
      ）。
    90年8 月7 日本院再審審理時當庭指認被告（本院再字卷
      第47頁）。
    由上可知，證人黃泰翔自警詢、偵訊以迄審判，前後指認被
    告本人及相片總計達4 次之多，且其指認之被告相片乃彩色
    （3 乘5 ）規格相片，被告相貌、臉部五官清晰可見，是證
    人黃泰翔指認錯誤之可能性極微。參以證人黃泰翔於85年6
    月15日已明確證述：伊有看清楚歹徒長相（見偵卷第10頁反
    面），且依其於本院再審審理時證稱：當天歹徒沒有帶帽子
    ，也沒有遮住臉，伊距離歹徒約3 公尺等語（見本院再字卷
    第46、47頁），顯見證人黃泰翔有近距離親見被告容貌之機
    會，對被告容貌之觀察印象當頗深刻，何況，被告於案發當
    日即被逮獲，證人黃泰翔於案發當日下午1 時許即於警詢製
    作筆錄指認被告，對被告長相之印象猶記憶清晰。本院審酌
    證人黃泰翔與被告彼此間均不相識，當無怨隙，證人黃泰翔
    之證詞並受偽證罪責之擔保，苟被告並非本案之犯罪行為人
    ，衡情證人黃泰翔應無多次一致肯定被告即為涉案人而故入
    其罪之理。綜上，證人黃泰翔上揭指認被告之程序，並無違
    法可言，亦難認有何受誘導之瑕疵。
  (四)綜上，證人並無何被暗示、誘導為不當指認之情形，則揆諸
    上開最高法院98年度臺上字第3495號、98年度臺上字第7859
    號刑事判決意旨，未可遽認證人之前開指認，有何不足採信
    之情形，該等指認自有證據能力，當無疑義。
四、再測謊鑑定，係依一般人若下意識刻意隱瞞事實真相時，會
    產生微妙之心理變化，例如：憂慮、緊張、恐懼、不安等現
    象，而因身體內部之心理變化，身體外部之生理狀況亦隨之
    變化，例如：呼吸急促、血液循環加速、心跳加快、聲音降
    低、大量流汗等異常現象，惟表現在外之生理變化，往往不
    易由肉眼觀察，乃由測謊員對受測者提問與待證事實相關之
    問題，藉由科學儀器（測謊機）紀錄受測者對各個質問所產
    生細微之生理變化，加以分析受測者是否下意識刻意隱瞞事
    實真相，並判定其供述是否真實；測謊機本身並不能直接對
    受測者之供述產生正確與否之訊號，而係測謊員依其專業之
    學識及經驗，就測謊紀錄，予以客觀之分析解讀，至於測謊
    鑑定究竟有無證據能力，刑事訴訟法並無明文規定，惟實務
    上，送鑑單位依刑事訴訟法第208 條第1 項規定，囑託法務
    部調查局或內政部警政署刑事警察局為測謊檢查，受囑託機
    關就檢查結果，以該機關名義函覆原囑託之送鑑單位，該測
    謊檢查結果之書面報告，即係受囑託機關之鑑定報告，該機
    關之鑑定報告，形式上若符合測謊基本程式要件，包括：(一)
    經受測人同意配合，並已告知得拒絕受測，以減輕受測者不
    必要之壓力。(二)測謊員須經良好之專業訓練與相當之經驗。
    (三)測謊儀器品質良好且運作正常。(四)受測人身心及意識狀態
    正常。(五)測謊環境良好，無不當之外力干擾等要件，即賦予
    證據能力（最高法院92年度臺上字第2282號判決意旨參照）
    。即「測謊鑑定，倘鑑定人具備專業之知識技能，復事先獲
    得受測者之同意，所測試之問題及其方法又具專業可靠性時
    ，該測謊結果，如就否認犯罪有不實之情緒波動反應，雖不
    能採為有罪之唯一證據，但非無證據能力，仍得供裁判之佐
    證，其證明力如何，事實審法院自得依職權自由判斷。」，
    最高法院著有87年度臺上字第3928號判例可稽。本院將被告
    送法務部調查局為測謊鑑定，被告於受測前已為同意測謊（
    見本院再更三卷第35頁反面、第52頁），施測人易繼湘係經
    美國測謊協會認證之測謊鑑定人，施測所使用之儀器運作狀
    況正常，測謊環境狀況無干擾等情，有法務部調查局99年12
    月22日調科參字第09900583560 號測謊報告書暨附件測謊鑑
    定過程參考資料在卷可證（見本院再更三卷第50至61頁），
    該測謊鑑定，自有證據能力。雖被告辯稱上開測謊是在案發
    後15年始進行，則該等測謊是否適宜云云？惟本件測謊是被
    告所同意施測，且在施測前本院業已就此問題：「發生於85
    年6 月間之事，是否會因年代久遠而不適宜對被告作測謊？
    」函詢法務部調查局及內政部警政署刑事警察局，據法務部
    調查局於99年5 月11日以調科參字第09900209990 號函覆略
    以：「在無記憶混淆下，目前無文獻記載因時間因素導致不
    宜測謊或影響測謊結果。」；又內政部警政署刑事警察局亦
    於99年5 月12日以刑鑑字第0990061711號函覆略以：「目前
    國內並無相關文獻支持案發距今年代久遠而不宜測謊之相關
    研究。本案被告是否適宜測謊，需詳閱全案卷宗資料而定」
    等情，此有上開機關函文在卷可稽（見本院再更(三)字第1 號
    卷第45至46頁），足徵相關之專業測謊機構均未提及會因時
    間因素而導致不宜測謊或影響測謊結果，因此，被告前揭關
    於測謊是在案發後15年始進行，而質疑測謊之可信度云云，
    亦不足採。
五、按「行合議審判之案件，為準備審判起見，得以庭員一人為
    受命法官，於審判期日前，使行準備程序，以處理第273 條
    第1 項、第274 條、第276 條至第278 條規定之事項。」，
    刑事訴訟法第279 條第1 項定有明文。是行合議審判之案件
    ，受命法官於準備程序中，僅得為處理上述規定之事項為限
    ，不得從事證據之實質調查，故就證人之訊問，除有同法第
    276 條第1 項所定「預料證人不能於審判期日到場者，得於
    審判期日前訊問」之例外情形，原則上均應在審判期日行之
    ，俾使證人於審判期日當庭所行之訊問及交互詰問程序，法
    院（合議庭）得依其言詞陳述語氣及反應態度，能直接獲取
    正確之心證，以為價值判斷之準據。從而，受命法官於準備
    程序除有上揭例外情形外，並無就證人行訊問及交互詰問之
    權限。本件本院再更一審理時，於93年12月23日係由受命法
    官進行準備程序，乃傳訊證人邱家和、張雪花、黃寶源、黃
    泰翔、李鳳到庭，且依其等筆錄記載，法院並無預料該等證
    人不能於審判期日到場之情形，竟對其等行訊問及行交互詰
    問程序（見本院再更(一)卷第24至39頁），此項程序之踐行，
    與上述規定有悖，尚非適法，是以上開程序取得之證據，即
    為本院所不採。
六、其餘本院下列所引用卷內之文書證據、證物之證據能力部分
    ，並無證據證明係公務員違背法定程序所取得，且檢察官、
    被告及辯護人於本院亦均未主張排除下列文書證據、證物之
    證據能力，且迄本院言詞辯論終結前均未表示異議，本院審
    酌前揭文書證據、證物並非公務員違背法定程序所取得，亦
    無顯有不可信之情況，依刑事訴訟法第158 條之4 反面解釋
    及第159 條之4 之規定，應認均有證據能力。
貳、認定犯罪事實所憑之證據及理由：
一、訊據上訴人即被告沈柏鋐固坦承於85年6 月15日所駕駛之車
    子為灰色蘭吉雅自用小客車，車牌號碼為JR-3437 號，其為
    該車之車主，其於當天所穿的衣服為白色襯衫等情，惟矢口
    否認有何強盜之犯行，辯稱略以：其於85年6 月15日當天上
    午8 、9 時許，駕駛所有之車號JR-3437 號蘭吉雅自用小客
    車從家中出發，走中正東路到新埔鎮三聖宮求籤拜拜，於三
    聖宮花了10幾分鐘時間，再走縱貫路旁經國路，到新竹市○
    ○路○ 段103 號友人李鳳住處聊天，約9 時許到李鳳家，10
    點多離開，並未曾到過案發現場，遑論有強盜行為，其於當
    天係穿白色短袖襯衫云云。
二、惟查：
  (一)上揭強盜之事實，業據證人即被害人邱家和於警詢時證稱：
    該名男子開門進來後將頭套戴起來，右手持1 把刀子說：搶
    劫、把錢全部拿來，伊就將身上所有錢財約1 千多元交給歹
    徒，但歹徒嫌錢太少就將1 千多元丟在地下，並將伊老婆張
    雪花押至房間找存摺及印章，伊趁這時跑去外面大喊搶劫，
    歹徒聽到後拿刀架在張雪花脖子上出來，之後跪下來求伊不
    要報案，然後就開車跑掉了等語（見偵卷第6 頁反面）；於
    偵訊時證稱：那人一進入便把頭套戴上，從腰際拿1 把刀出
    來，長約1 尺許，說把錢拿出來，當時是說台語，伊拿出1
    千多元交給他，他放在口袋內，後來又用刀子架在張雪花脖
    子上，要她進入房間去拿錢或存摺，伊便趁機出去門外喊搶
    劫，張雪花也往門外衝，那人才跟著出來後就跪在地上求伊
    不要報警，將錢還給伊，並多拿1 千多元大鈔出來，當時已
    沒有看到他手上的刀子，後來他便跑了等語（見偵卷第43頁
    背面）；於原審訊問時證稱：1000元伊拿給歹徒後，他放在
    口袋，後來伊喊搶劫，伊對他說錢還給我，他將錢2000多元
    丟地上，並求伊不要報案等語屬實（見原審卷第27頁反面）
    。證人邱家和雖於警詢時證稱：1 千多元交給歹徒，但歹徒
    嫌錢太少就將1 千多元丟在地上、於檢訊時則證稱：1 千多
    元交給他，他放在口袋內等語，此部分所述固有前後不一，
    然證人邱家和於前開時地遭搶嫌持刀強盜，心理已感恐懼，
    是其於案發當日於警詢之證述，難免因驚恐而有不完備之處
    ，並無違常。且其於原審審理時即已明確證述被告係將1 千
    餘元收下，後來才丟在地上，並參諸證人張雪花證述歹徒將
    邱家和所交付之1 千餘元放在口袋內，又強押其入房間搜取
    財物等情（見偵卷第43頁反面，詳如後述），以及證人林礽
    木於警詢時證稱：伊看見一男子站在邱家和旁，該男子把手
    中的錢丟在地上，邱家和隨即將錢拾起後，該男子就跪在地
    上求邱家和等語（見偵卷第16頁反面），足認證人邱家和交
    付身上僅存之1 千2 百多元後，歹徒即將之放在口袋內，嗣
    因邱家和趁機衝至住處門口大喊搶劫，歹徒見狀心慌乃跟著
    跑出大門，自口袋中掏出現金1 把丟在地上，欲還給邱家和
    ，並向邱家和跪地求饒甚明。
  (二)證人張雪花於警詢時證稱：有1 名歹徒持1 把刀，至伊家說
    要搶劫，伊與伊先生害怕，就將身上所有之1 千餘元給他，
    他說不夠，並將刀子架在伊脖子，說把存摺及印章交出來，
    押伊至房間內要拿，伊說老人家沒有錢，這時伊先生趁機跑
    出大門，高喊搶劫，該名歹徒就將伊推倒，跑出大門，向伊
    先生跪求說不要報案，並將所搶得的錢還給伊等，尚多拿1
    千元給伊等後，駕駛1 部汽車逃逸（見偵卷第8 頁反面）；
    於偵訊時證稱：那人一進入便把頭套戴上，從腰際拿出1 把
    刀出來，長約1 尺許，說把錢拿出來，當時是說台語，邱家
    和拿出1 千多元交給他，他放在口袋內，後來又用刀子架在
    伊脖子上，要伊進入房間去拿錢或存摺，邱家和便趁機出去
    門外喊搶劫，伊也往門外衝，那人才跟著出來後就跪在地上
    求邱家和不要報警，並將錢還給邱家和，且多拿了1 千多元
    大鈔出來，當時已沒有看到他手上的刀子，後來他便跑了（
    見偵卷第43頁反面）；於原審時證稱：歹徒後來跪著求伊先
    生，不要報案，由口袋裡拿出錢還給邱家和，2 千多元，當
    初拿給他1 千2 百多元等語（見原審卷第27頁背面），歷次
    供述大致相符，已明確指述歹徒持刀侵入其等住處，喝令其
    等交付財物，邱家和因見歹徒手持客觀足對人之生命、身體
    、安全構成威脅，具有危險性之刀子，致害怕而不能抗拒，
    只好將身上僅存之現金1 千2 百多元交予歹徒，歹徒將之放
    入口袋後，猶嫌不足，又將刀子架在張雪花脖子上，強押張
    雪花至房間內欲找出存摺、印章或金錢，於尚未找到存摺、
    印章或金錢等財物前，邱家和即趁機衝至住處門口大喊搶劫
    ，張雪花見此亦往房門外衝，歹徒見狀心慌，乃跟著跑出大
    門向邱家和跪地求饒，要求邱家和不要報案，並自口袋中掏
    出現金1 把丟在地上，其中除剛剛強盜所得之1 千2 百多元
    外，多出1 張歹徒自己原有之1 千元紙鈔，旋即駕車逃逸等
    情節，核證人邱家和之上揭證述相符。是其等所言，堪信為
    真。
  (三)證人邱家和於警詢時證稱：當時伊很緊張，沒有看清楚及注
    意長相、特徵，伊不敢確定被告是否即為歹徒（見偵卷第6
    頁反面、第7 頁）；於偵訊時證稱：歹徒穿白色上衣、長褲
    ，但顏色不記得了（見偵卷第44頁）；於原審時證稱：案發
    時伊很緊張，沒看到歹徒面目，無法確認是否為在庭被告（
    見原審卷第27頁）。證人張雪花於警詢時證稱：歹徒與被告
    身高及體型是一樣，但當時他有戴頭套，沒有看見臉，伊不
    敢確認是不是他（見偵卷第9 頁）；於偵訊時證稱：穿白色
    長上衣、長褲，但顏色不記得了（見偵卷第44頁）；於原審
    時證稱：歹徒只露出2 個眼睛，到大馬路上有拿掉頭套，伊
    看不清楚（見原審卷第27頁）；於本院再審審理時證稱：因
    歹徒矇臉，伊只有看到他眼睛，雖然歹徒在外有向伊跪地求
    饒，並把面罩脫掉，但當時伊很害怕，所以沒有看清楚他的
    面貌等語（見本院再字卷第24頁、第88頁）。顯然證人邱家
    和、張雪花2 人只能證述被行強之過程，而無法明確指認被
    告即係犯罪行為人。
  (四)依證人黃泰翔、黃寶源、林礽木、黃再發證詞足認為強盜犯
    行之歹徒即係被告，茲分述如下：
  1.證人黃泰翔於警詢時證稱：案發當時伊靠近想去看發生什麼
    事，張雪花大聲跟伊說歹徒有拿刀子，叫伊快走，之後見歹
    徒駕駛伊所停放機車位置後銀灰色自小客車離去，伊有看清
    歹徒長相，就是被告沒錯（見偵卷第10頁正、反面）；於偵
    訊時證稱：當天伊騎車經過，聽到裡面有很大聲音，接著看
    到張雪花及搶匪在騎樓下拉扯，張雪花被推在地上，邱家和
    又出來大喊搶劫，伊慢慢騎車回頭看，有看到搶匪把頭套拿
    下來，伊便把車停在一部淺灰色的車前，伊走回去看，看到
    搶匪求邱家和夫婦不要報警，伊走近約3 公尺時，張雪花跟
    伊說他身上有刀，伊便往後退去，當時伊有看到搶匪之臉，
    就是被告，當天他穿白色長袖襯衫，伊沒有記下車牌，但顏
    色、外型相同等語（見偵卷第44頁正、反面）；於原審訊問
    時證稱：伊騎機車經過，聽到邱家和喊叫聲，看到歹徒拉著
    張雪花，並看到歹徒拉下頭套放到口袋，歹徒與張雪花拉扯
    ，有一人倒在地下，歹徒將刀放進口袋，歹徒開始求邱家和
    ，後來歹徒開著車要走，有看到歹徒開門上車，伊當時看到
    歹徒面目就是庭上的被告等語（見原審卷第28頁）；於本院
    再審時證稱：當天伊有看到歹徒，他沒有帶帽子，也沒有遮
    住臉，伊有看清楚，伊距離歹徒約3 公尺，伊看到的歹徒就
    是庭上的被告，與伊在警局指認是同一人，他開車離開時伊
    有看到，不過沒有看到他的車號，伊確實沒有記下他的車號
    ，但伊對車輛的形狀、顏色有印象，伊有向警察表明等語（
    見本院再字卷第46、47、87頁）。證人黃泰翔既近距離見過
    被告長相，並於案發當日下午1 時許即至警局製作筆錄指認
    被告，對被告長相之印象當記憶清晰。本院審酌證人黃泰翔
    與被告彼此間均不相識，當無怨隙，證人黃泰翔之證詞並受
    偽證罪責之擔保，苟被告並非本案之犯罪行為人，衡情證人
    黃泰翔應無多次一致肯定被告即為涉案人而故入其罪之理。
    故證人黃泰翔上揭證述應認屬實，堪予採信。
  2.辯護人主張；證人黃泰翔就「有無看見車號」、「目擊歹徒
    所在位置」、「歹徒衣著」、「有無報案」等重點，前後指
    訴不一，尚難採信云云。惟證人黃泰翔雖於警詢證述歹徒所
    駕駛之車號、顏色，其嗣於偵、審則均謂未看見歹徒所駕車
    輛之車號，只看見車輛顏色、車型，其歷次所述之車身顏色
    、車型均相符，惟就車號部分，顯係證人黃泰翔至警局作證
    時，於進入警局前剛好目睹被告所駕駛車輛正停放警局門口
    ，方對該車號有印象而於警詢提及該車號之證詞，然證人黃
    泰翔嗣於偵、審時均已就此澄清，尚難認遽此即謂其所述全
    屬不實。另證人黃泰翔於警詢、偵訊、本院再審時均有證述
    其當時騎乘機車經過，聽到爭吵聲，就把機車停在歹徒所駕
    駛車輛前方，下車趨前察看等語（見偵卷第10頁、第44頁，
    本院再字卷第47頁），其於本院再審時到現場勘驗時固證稱
    ：伊沒有及時停車仍繼續往前騎到歹徒停車位置處，伊回頭
    看被害人與歹徒在其門前路上拉扯，後來歹徒向被害人跪地
    求饒，不久歹徒就跑回停車處開車，伊跟歹徒可說是近距離
    面對面等語（見本院再字卷第87頁），雖未明確說明其當時
    有無停車，然其既稱其已騎車到歹徒停車位置處，並與歹徒
    近距離面對面，應認其當時確有把機車停下觀看，僅係未就
    此細節詳細完整說明，亦難認此與其之前所述有何出入。又
    證人黃泰翔於偵訊證稱：歹徒當時穿白色長袖襯衫（見偵卷
    第44頁反面），於原審雖證稱：歹徒是穿長袖，有捲袖等語
    （見原審卷第29頁），惟其僅係再進一步補充偵訊之證詞，
    殊難認其證詞有何前後不一。至於證人黃泰翔雖就其究竟有
    無打電話報案一節，於警、偵、原審之證述核與本院再審時
    所述不同，惟證人之陳述有部分前後不符，或相互間有所歧
    異時，究竟何者為可採，法院仍得本其自由心證予以斟酌，
    非謂一有不符或矛盾，即應認其全部均為不可採信；尤其關
    於行為動機、手段及結果等之細節方面，證人之證言，有時
    有予渲染之可能，然其基本事實之陳述，若果與真實性無礙
    時，則仍非不得予以採信，此有最高法院74年臺上字第1599
    號判例要旨可稽。證人黃泰翔就上揭細節雖有不一致之陳述
    ，然其就案發當時所目睹經過、被告確係於85年6 月15日上
    午在新竹縣竹北市○○里○ 鄰○○○路27號邱家和、張雪花
    住處強盜現場之強盜犯嫌之基本事實，始終為一致之證述，
    且其指證被告當時所穿衣著為白色長上衣，核與證人邱家和
    、張雪花上揭指述之情節相符，揆諸上揭判例意旨，證人黃
    泰翔之證詞尚非不得予以採信，是辯護人上揭主張，實無足
    採。
  3.證人即被害人邱家和、張雪花之鄰居黃寶源於警詢證稱：當
    時伊站在竹北市○○○路26號小吃店前，聽到有人喊叫，後
    見歹徒正要駕車離去，伊趕忙將該歹徒所駕之自小客車車號
    寫在地上後，請別人幫忙報案，歹徒係駕駛JR-3437 號銀灰
    色車子，廠牌伊不清楚，該車就是警方所查扣之JR-3437 銀
    灰色車子沒錯，當時伊距離歹徒10至20公尺，所以沒看清楚
    歹徒，歹徒穿灰白色上衣，褲子顏色伊忘記了（見偵卷第12
    、13頁）；於偵訊時證稱：伊等當時在門口聊天，聽到有人
    喊搶劫，又看到一人往車子衝過去並迴轉開走，伊等有把車
    號記下來，車號是JR-3437 號，記在地上，沒有看到，只知
    他穿灰白色上衣（見偵卷第44頁背面、45頁）；於原審證稱
    ：伊在聊天，聽到人喊搶劫，看到歹徒跑到車號JR-3437 開
    車走等語（見原審卷第28頁）；於本院再審審理時證稱：伊
    在店門口與黃再發、林礽木聊天，因有人喊搶劫，就看到歹
    徒開車離去，歹徒停車的位置距離伊家約50公尺，但伊沒有
    記下車號，前面的英文字母是伊寫的，伊是照車牌上字母的
    形象劃在地上，至於後面的數字是林礽木寫的，是黃再發報
    警的，伊沒有看到歹徒的容貌，歹徒很快就開車離開現場，
    林祁木要伊趕快記下車號，伊負責記英文字母，林祁木負責
    記阿拉伯數字，由伊拿磚塊記在馬路的地上，黃再發就問伊
    車號，伊告知記在地上，由他去報案，伊與林祁木是同時看
    車號並記下車號等語（見本院再字卷第48至51頁、第87頁背
    面、第89頁）。證人黃寶源歷次均已明確指認於85年6 月15
    日上午在強盜現場，強盜犯嫌所駕自用小客車是銀灰色，車
    號為JR-3437 號，核與證人林礽木、黃再發指證（詳如後述
    ）相符，信屬真實。
  4.證人即邱家和、張雪花之友人林礽木於警詢時證稱：當時伊
    看見一男子站在邱家和旁，該男子把手中的錢丟在地上，邱
    家和隨即將錢拾起後，該男子就跪在地上求邱家和，但邱家
    和不理會一直喊搶劫，該男子即起身駕駛灰色汽車往伊這方
    向開來掉頭，往新竹市方向離去，車掉頭伊才明白看見車牌
    為JR-3437 號，伊視力很好，決不會看錯，伊還記得該車的
    廠牌標誌，警方所查到的男子（即被告）的確很像搶犯，伊
    不太確定（見偵卷第16頁正、反面）；於偵訊時證稱：伊等
    在門口聊天，聽到有人喊搶劫，看到一人往車子衝過去並迴
    轉開走，伊等有把車號記下來，車號是JR-3437 號，記在地
    上，並未看到歹徒面貌，只知他穿灰白色上衣（見偵卷第44
    頁反面、第45頁）；於原審訊問時證稱：伊沒看到歹徒面目
    ，因為距離太遠，但仍看清楚該車車號及車子外型，歹徒穿
    白色衣服不乾淨等語（見原審卷第28頁至29頁），均已明確
    指認歹徒將手中的錢丟在地上，跪地求饒後駕車逃逸等情，
    核與證人邱家和、張雪花指述相符。其證述歹徒係穿灰白色
    上衣、所駕駛之自用小客車車號為JR-3437 號，亦與證人黃
    寶源上揭證詞相符，其上揭證詞係屬真實，堪予採信。
  5.證人即邱家和、張雪花之鄰居黃再發於警詢時證稱：伊聽到
    有爭吵聲，就走到光明九路上看發生何事，看到張雪花、邱
    家和大喊搶劫，當時黃寶源在伊旁邊，伊問他發生何事，他
    說發生搶劫，黃寶源有記下歹徒車號，並寫在地上，當時伊
    記下JR-3437 車號，就打電話報案，伊沒有看清歹徒特徵，
    不敢肯定是被告，因伊只看見歹徒側面，但歹徒所駕駛車輛
    JR-3437 號，伊肯定就是做案之車輛（見偵卷第14頁正、反
    面）；於偵訊時證稱：因伊跟歹徒有一段距離，看得不太清
    楚，但外型很像剛剛的被告，他穿長白色襯衫，歹徒匆匆上
    車從伊眼前迴轉駛離，伊有看到那部車的標誌是蘭吉雅的，
    伊以前在汽車修理廠工作過，所以認得（見偵卷第45頁正、
    反面）；於本院再審審理時證稱：伊沒有看到搶案，因當時
    伊在掃地，伊聽堂哥黃寶源說發生搶案，伊出去時，看到路
    中央有人在拉扯，接著看到有人神色慌張很快開車離開（車
    子的顏色是鐵灰色），堂哥要伊報案，但是伊說伊沒有看到
    車號，他說他有把車號記在地上，伊是根據地上的車號去報
    案，雖然伊沒有看到車號，但因為伊以前是修車的，伊知道
    依據車號可以知道車型、車的顏色，伊報案時，車型蘭吉雅
    、車號JR -3437、車的顏色鐵灰色都有告訴派出所。警察根
    據伊報案的資料找到被告的車子後，通知伊去指認，伊確信
    該部車子，就是案發時伊所看到的車子（見本院再字卷第49
    至50頁、第87頁、第88頁反面）。明確指認於85年6 月15日
    上午在強盜現場（即新竹縣竹北市○○里○鄰○○○路27號
    被害人邱家和、張雪花住處），歹徒穿著白色衣服，核與證
    人邱家和、張雪花、黃泰翔證述相同。且指認歹徒所駕汽車
    確係被告所有之自用小客車，堪信屬實。證人黃再發雖於本
    院再更二審審理時證稱：伊當初有看清楚歹徒面貌云云，惟
    經辯護人提示其之前警詢筆錄是稱沒有看得很清楚歹徒特徵
    時，證人黃再發則改稱：時間隔太久，伊當初作筆錄是實在
    的（見本院再更(二)卷(二)第98頁），惟案發迄證人黃再發至本
    院再更二審審理時作證已逾13年，則其記憶不免有模糊不清
    之處，其既於警詢、偵訊、本院再審時均未能指認歹徒面貌
    ，當無可能於13年後卻能指認被告，當以其之前所述較距案
    發時間較為接近，記憶較為清晰明確而可採。
  6.證人黃泰翔、黃寶源、林礽木、黃再發等人雖未親身見聞本
    件強盜案之發生經過，惟均目睹被告行為後逃離案發現場之
    過程。且本件歹徒所駕駛自用小客車之車號，係黃寶源、林
    礽木分別記下該自用小客車車號中英文字母及阿拉伯數字部
    分，黃寶源再以磚塊將車號寫於地上後，由黃再發依據地上
    所記之車號以行動電話向警方報案等情，業經證人黃寶源、
    林礽木、黃再發分別明確指證綦詳，已如前述。至於被告所
    駕駛JR- 3437號自用小客車之顏色，證人黃泰翔、黃寶源均
    指認為銀灰色，證人林礽木指認為灰色，證人黃再發指認為
    鐵灰色，均已如前述，被害人張雪花於警詢時證稱：歹徒所
    駕駛之汽車是黃白色，如警方所查獲之轎車，特徵一模一樣
    等語（見偵卷第8 頁反面），所述略有不同。經本院向交通
    部公路局新竹區監理所函查，被告所有車號JR-3437 號之自
    用小客車，廠牌蘭吉雅，顏色為灰色，此有交通部公路局新
    竹區監理所90年9 月11日90竹監1 字第13435 號函暨檢送被
    告車籍查詢資料附卷為憑（見本院再字卷第63、64頁），核
    與證人林礽木、黃再發指認強盜犯嫌係駕駛蘭吉雅廠牌之自
    用小客車，以及證人林礽木指認顏色為灰色相符。證人張雪
    花固證述歹徒所駕汽車之顏色為黃白色，然張雪花於前開時
    地，遭歹徒持刀強暴，心理已感恐懼，且其於案發時已是61
    歲之老人，衡情視力狀況顯不如年紀較輕之證人黃泰翔、黃
    寶源、林礽木、黃再發等人，是證人張雪花於案發當日在警
    詢中關於車子顏色的證述，不免因驚恐或年紀大視力不佳而
    有模楜、不完整之處，則關於車子顏色的證述，自應以證人
    黃泰翔、黃寶源、林礽木、黃再發等人之證述較為可採。而
    銀灰色、灰色、鐵灰色3 種顏色，均屬灰色色系，本即不易
    辨識，證人黃泰翔、黃寶源指證被告所駕自用小客車之顏色
    為銀灰色，證人黃再發指證為鐵灰色，尚屬合理之差異範圍
    。況證人張雪花於警詢時已明確證述當日犯嫌所駕汽車之特
    徵，與警方所查獲之轎車相同等語（見偵卷第8 頁反面），
    證人黃泰翔、黃寶源、林礽木、黃再發於警詢時，對於被告
    所有之JR-3 437號自用小客車，均明確指認（見偵卷第23頁
    ）。是尚不得以證人張雪花、黃泰翔、黃寶源、黃再發就被
    告所駕駛自用小客車之顏色，指述稍有不同，遽為其等之證
    言不可採之依據。又上開JR-3437 號蘭吉雅廠牌自用小客車
    ，車主確為被告一節，亦有卷附交通部公路局新竹區監理所
    90 年9月11日90竹監1 字第13435 號函暨檢送被告車籍查詢
    資料可稽（見本院再字卷第63、64頁），況被告所有之上開
    JR-3437 號蘭吉雅廠牌自用小客車，被告於案發當日－85年
    6 月15日，並未將之借予他人，都是被告在使用，且被告雖
    有親弟弟及堂兄弟，但彼等均有自己的車子，不會向被告借
    車子等情，亦據被告供承明確（見本院再更三卷第35頁正反
    面），足徵於案發當日－85年6 月15日，駕駛證人黃泰翔、
    黃寶源、林礽木、黃再發所目擊的JR-3437 號蘭吉雅廠牌自
    用小客車逃逸之人確係被告無疑，堪以認定。
  7.辯護人雖主張：依偵卷第47頁現場位置圖，可知證人黃寶源
    、林礽木、黃再發所述歹徒作案車輛係放置於邱家和家旁，
    其等目擊距離大於42.8公尺，且車輛行進中，由黃寶源、林
    礽木拼湊而獲得之車號，不能排除其等誤認之可能性云云。
    惟依卷附新竹縣警察局勤務組分駐所受理報案登記簿之「處
    理經過」欄上記載：「...二、經查歹徒駕車號JR-3437、灰
    色蘭吉雅逃逸，立刻通報各所基地台及線上各網攔截查扣人
    車。」（見本院再更(二)卷(一)第41頁），顯見證人黃再發報案
    時已詳述歹徒所駕駛車輛之車號、車型、車身顏色，警方並
    據此線索方逮獲被告及其所駕駛之車輛，姑不論黃寶源、林
    礽木、黃再發當時距離歹徒所駕駛車輛之位置為何，黃寶源
    、林礽木確實目睹歹徒所駕駛車輛之車號、車身顏色，黃再
    發則目睹該車輛之車型及車身顏色，均與被告所駕駛車輛之
    車號、車身顏色、車型相吻合，並均在新竹縣市之內。辯護
    人主張容有誤認車號，惟車號如有誤認，豈有可能車型、車
    身顏色之特徵均與車號JR-3437 之外觀悉相符合？衡情以觀
    ，一般車輛之車號、車型、車身顏色三者條件均能相互一致
    之或然率極低，況尚在同一縣市之內？應認證人黃寶源、林
    礽木、黃再發上揭車輛之證述，均屬實在，辯護人上揭主張
    ，僅係臆測，無足採信。
  8.衡諸證人以其所見所聞，就其記憶所及而為之陳述，因時間
    距離長遠就陳述的細節或有不同。證人黃泰翔迭於警詢、偵
    訊、審理中均明確指認被告，而證人黃寶源、黃再發、林礽
    木於警詢中雖未能明確指認被告，惟對於被告駕駛JR-3437
    號銀灰色蘭吉雅車逃逸之事實，則敘述相符，已如前述。至
    於被告於案發當時之衣著，證人邱家和、張雪花、黃泰翔及
    黃再發均指證為白色長袖，而證人黃寶源於警詢、偵訊時證
    述係灰白色，證人林礽木於偵訊時證稱係灰白色，於原審則
    證述稱係白色衣服不乾淨云云，所述固略有不同。然灰白色
    與白色二顏色，自遠處觀之，本即十分相似而不易辨識，參
    以被告逃逸之過程係在極短之時間內，更加不易辨識，證人
    黃寶源、林礽木就被告所穿之白色衣服指證為灰白色，亦屬
    合理之差異。亦不得以證人黃寶源、林礽木所證述被告之衣
    服顏色，或與證人邱家和、張雪花及黃再發所證述之顏色不
    同，或先後不一致，而為其等證言不可採之依據。況被告與
    證人黃泰翔、黃寶源、林礽木、黃再發間素不相識，亦無怨
    隙，業據被告所自承（見偵卷第59頁反面），是證人黃泰翔
    、黃寶源、林礽木、黃再發等人實無共同設詞誣陷被告而自
    罹偽證刑責之理，應認其等所言，堪信為真。至被告於案發
    當日為警查獲時，係穿著白色短袖上衣，此有新竹縣竹北分
    局員警所拍攝被告之照片2 幀可憑（見偵卷第22頁），此核
    與證人邱家和、張雪花、黃泰翔、黃再發所述被告係穿著白
    色上衣等情相符，雖被告迭次辯稱其被警查獲時係穿白色短
    袖上衣，而證人均證稱其係穿白色長袖上衣，顯見證人所看
    到之人非伊，其未犯本案云云。然查證人邱家和、張雪花、
    黃泰翔、黃再發固指證歹徒於案發當時係穿著長袖上衣，然
    證人邱家和、張雪花於前開時地，遭歹徒持刀強暴，心理已
    感恐懼，其等證言難免因恐懼而有模糊之處，而被告逃逸之
    過程係在極短之時間內，證人黃泰翔、黃再發在瞬間目睹被
    告逃逸之過程，其等證言難免有不完備之處，縱被告於案發
    時係穿短袖上衣（假設語），則證人黃泰翔、黃再發就被告
    所穿短袖上衣指證為長袖上衣，應係為合理之差異範圍。況
    證人黃泰翔已明確指認被告即係本案之歹徒（已如前述），
    是尚不得以證人邱家和、張雪花、黃泰翔、黃再發就被告於
    案發當時之衣服指證為長袖上衣，與被告於案發當日被警查
    獲時所穿著之短袖上衣不同之枝節末微事項，而遽認其等之
    證言不可採。抑且，被告並非於案發後即立刻被警方逮捕，
    被告自承係家裡說有警察找彼，彼才回家等語（見本院再更
    三卷第73頁），則本案亦極有可能是被告於案發後在某處將
    案發時所穿的長袖上衣換成短袖上衣，以刻意掩飾自身犯案
    時的穿著，則自難以證人證稱被告於犯案時係穿長袖上衣，
    而被告被警查獲時卻穿短袖上衣，即率謂證人之證言全不可
    採，本院仍應就證人對於基本事實之陳述，是否與真實性無
    礙，並就全部證據資料整體綜合判斷，以明真相，自不待言
    。
  9.辯護人另主張：邱家和所述歹徒之身高、體重、口音與被告
    不符云云。惟據證人邱家和於警詢、偵訊固稱：歹徒大約身
    高164 至165 公分左右，伊覺得他不會比伊高，體重約60公
    斤左右，當時是說台語云云（見偵卷第7 頁、第43頁反面至
    44 頁 ），雖與被告所述：伊身高170 公分，67公斤，伊母
    語為客語等語不符（見偵卷第34頁），然證人邱家和於警詢
    時亦稱：案發當時伊很緊張，沒有看清楚及注意歹徒長相、
    特徵等語（見偵卷第6 頁反面），顯然證人邱家和案發時遭
    歹徒持刀強盜，心理感受恐懼，其證言難免因驚懼而未盡週
    全，其於警詢、偵、審亦均稱其無法確定歹徒即係被告，顯
    然其於案發時心理確受極大驚恐及壓力，惟尚難以此即認其
    證詞全無足採。再者，縱被告之母語為客語，現今臺灣亦有
    許多客家人通曉臺語，亦難執此為被告有利之認定。
  10.至於卷附新竹縣警察局勤務組分駐所受理報案登記簿之「案
    情摘要」欄雖記載：「於上述時地有人頭戴黑色安全帽行搶
    ，請派員處理」，雖核與證人邱家和、張雪花上揭所述歹徒
    係戴黑色毛質頭套之情不符，證人黃再發並於本院再更二審
    審理時證稱：伊有申報行搶，但因時間太久，有無頭戴安全
    帽伊已不記得等語（見本院再更(二)卷(二)第96頁反面），證人
    陳化民警員亦於本院再更二審審理時證稱：當時系統沒有錄
    音管制，聽到什麼就記載什麼，記載頭戴黑色安全帽行搶，
    是根據報案民眾說的而為記載等語（見本院再更(二)卷(二)第81
    頁）。惟據證人黃寶源、林礽木、黃再發上揭歷次之證詞，
    其等均未曾提及有目睹歹徒戴頭套、安全帽或脫掉頭套、安
    全帽之事，故此不排除係黃再發於報案時或倉促間口誤或警
    員陳化民誤聽、誤載之情，尚難憑此單一之點，即全然推翻
    上揭證人之證詞，而獨為被告有利認定，仍應綜合本案全部
    事證，及該登記簿下方「處理經過」欄明確記載被告車輛車
    號、車型、顏色而為整體判斷，以免因斷章取義而失隅不全
    。
  (五)有關本件強盜案發生時間，證人邱家和於警詢時證稱：早上
    10時許（見偵卷第6 頁）；於偵訊時證稱：約10點時進入伊
    家（見偵卷第43頁反面）；於原審時證稱：10點多（見原審
    卷第29頁背面）。證人張雪花於警詢時證稱：10時許（見偵
    卷第8 頁）；於偵訊證稱：約10點時進入伊家（見偵卷第43
    頁反面）；於原審證稱：10點多（見原審卷第29頁反面）。
    證人黃泰翔於警詢證稱：當日早上10時許（見偵卷第10頁）
    ；於偵訊時證稱：當天的10點許（見偵卷第44頁）；於原審
    證稱：10點到10點10分（見原審卷第29頁反面）。證人黃寶
    源於警詢證稱：早上10時許（見偵卷第12頁）。證人黃再發
    亦於警詢證稱：當日早上10時許（見偵卷第14頁）。證人林
    礽木於警詢證稱：上午約10時（見偵卷第16頁）。證人邱家
    和、張雪花、黃泰翔、黃寶源、林礽木、黃再發等人之上開
    證詞，互核大致相同。而依新竹縣警察局竹北分局勤務指揮
    中心報案登記簿所載，報案時間雖為85年6 月15日上午10時
    18分，惟據證人陳化民於本院再更二審審理證稱：民眾報案
    110 時間，可能會有時間差，因伊等接到電話要通知派出所
    處理，怕犯嫌逃掉要先做線上調度警力及圍捕動作，並要跟
    上級作報告，伊係作完上揭動作後才填寫報案時間，所以可
    能會差5 分到10分，故實際之報案時間約10點8 分到13分等
    語（見本院再更(二)卷(二)第81頁），則本件強盜案件應係於報
    案時間即10時8 分到13分之前發生。又證人黃寶源、林礽木
    係分別記下被告駕駛車輛車號中英文字母及阿拉伯數字部分
    ，由黃寶源再以磚塊將車號寫於地上後，再由黃再發依據地
    上所記之車號以行動電話向警方報案，已如前述。是證人黃
    再發並非係於被告離去後立即打電話向警方報案，而係經其
    等先為車號之確認後，始向警方報案。從而，尚不得以上開
    報案登記簿所載之報案時間，即為搶嫌離去之時間，而應扣
    除證人黃寶源、林礽木為車號之書寫確認所花費之時間。是
    本院認定本件強盜案發生時間，應係於85年6 月15日上午10
    時許。
  (六)被告主張其於案發當日即85年6 月15日上午約9 時許到李鳳
    家（即新竹市○○路○ 段103 號）聊天，10點多離開，伊並
    未曾到過案發現場（即竹北市○○里○ 鄰○○○路27號）云
    云（見原審卷第10頁），然查：
  1.證人李鳳於警詢證稱：被告約10時許到伊家，聊了約半小時
    ，約10時30分離開等語（見偵卷第17頁）；於偵訊證稱：伊
    先生在早上9 點半左右離家，被告約於半小時後，詳細時間
    伊不記得，開車來伊家（見偵卷第29頁反面）；於原審證稱
    ：被告快10點到伊家，是看華視光明世界時，他坐半個小時
    ，光明世界剛播出沒多久等語（見原審卷第29頁反面）。經
    原審向華視函詢「光明世界」節目，係85年6 月15日上午9
    時40分起至10時10分播出，此有華視公司86年2 月13日（86
    ）華節行字第108 號函及後附節目表各1 紙在卷足憑（見原
    審卷第38、39頁）。則以9 點40分開始播出之節目距離10時
    許，不過短短20分鐘，將之認為係播出沒多久，並未悖於常
    理，是李鳳所稱之被告到達時間，乃係依其夫出門時之約略
    時間以及華視「光明世界」播出時間，自行推算而來，從而
    依證人李鳳所述，被告前至李鳳住處之時間，係在「光明世
    界」播出後，約10時許。
  2.惟查，被告辯稱其係於案發當日上午約9 時許到達李鳳家等
    語（見原審卷第10頁），已與證人李鳳證述被告係於其夫在
    早上9 點半左右離家，約半小時後快10點時到達其住處，華
    視光明世界播出1 、20分鐘之時間內等情，並不一致，已屬
    可疑。且證人李鳳固證稱被告於案發當日（即85年6 月15日
    ）上午曾至其住處聊天，已如前述，然證人李鳳所推測證被
    告到達其住處之時間與證人邱家和、張雪花及目擊證人黃泰
    翔指稱案發時間為當天上午約10時許（已如前述），尚非不
    相容。蓋由邱家和住處走一般人所走之路程前往李鳳家（由
    新竹縣竹北市○○○路左轉縣政六路後右轉福興路，再左轉
    中華路，全長約2.7 公里），以自小客車時速約70公里之速
    度，僅須花費6 分鐘即可到達，此有原審勘驗現場筆錄在卷
    可考（見原審卷第45頁）。故依證人李鳳所推述之被告到達
    其住處之約略時間，在時序上，被告非無可能於作案後立即
    駕車前往李鳳家中。
  3.證人李鳳於本院再審審理時證稱：與被告相識1 、20年，伊
    是經營建築機械，被告是經營割稻機，雙方時有往來等語（
    見本院再字卷第44頁）。然被告與李鳳各自有其工作，縱使
    雙方平日即有往來，被告卻於案發之同一白天上班時間，事
    先未約定即無端前往李鳳住處看電視、閒聊，已屬可疑。而
    被告於本院再審審理時亦自承：伊離開李鳳家後，即被警察
    查獲，警察問伊之前做了什麼事情，伊告訴警察說伊之前在
    李鳳家，所以警察才打電話給李鳳等語（見本院再字卷第46
    頁），益徵被告應係為求避嫌，始於作案後隨即駕車前往李
    鳳住處，是不能以此據為被告不在場之有利證明。
  (七)被告另辯稱證人黃寶源並非全能通曉英文字母，其所為目視
    並記下之車牌上英文字母，難認係準確無誤云云。然證人黃
    寶源於警詢時證述其教育程度為初中畢業等語（見偵卷第12
    頁），衡諸我國之初中教育，係自初中1 年級時即開始學習
    英文，及至初中畢業，最少已學習英文3 年，則對於英文字
    母應有粗略之認識，且本院再審審理時受命法官當庭書寫「
    T 」、「Q 」、「J 」、「R 」」「I 」五個英文字母，證
    人黃寶源尚可讀出「T 」、「R 」、「I 」等3 個字母（見
    本院再字卷第48頁）。參以證人黃寶源係28年8 月16日出生
    ，於案發當時（85年6 月15日）年滿56歲，為心智成熟之成
    年人，縱非全能通曉英文字母，亦應具有依其所見字形當場
    書寫於地上之能力，況證人黃寶源僅負責記下上開車號之英
    文字母部分，業據證人黃寶源於上揭證述綦詳，且英文字母
    筆畫簡單，字形不易混淆，當無辨識不明確之虞。復經本院
    至案發現場即新竹縣竹北市○○里○ 鄰○○○路27號進行勘
    驗，受命法官當場命證人黃寶源自其案發當時所站之位置，
    目視停在被告於案發時停放汽車之位置上之車號JK–6990號
    汽車，並用磚塊寫在地上，證人黃寶源即當場記下上開汽車
    之車號無訛，此有本院再審勘驗筆錄在卷可考（見本院再字
    卷第88頁），益徵證人黃寶源具有辨識英文字母之能力。是
    被告上開辯解，委無足取。本件搶嫌駕車離去時，由在現場
    之黃寶源、林礽木分別記下搶嫌所駕自用小客車之車號英文
    字母及阿拉伯數字，由黃寶源以磚塊寫在地上，再由黃再發
    向警方報案，告知歹徒所駕汽車之車號、車型、顏色，警方
    依黃再發所告知之上揭線索查獲該車所有人係被告，與證人
    黃寶源、黃再發、林礽木證述一致，其過程合理，且事實俱
    在。
  (八)末按所謂強暴、脅迫之手段，祇須抑壓被害人之抗拒，足以
    喪失其意思自由為已足，縱令被害人實際並無抗拒行為，仍
    於強盜罪之成立不生影響（最高法院91年度臺上字第4891號
    、92年度臺上字第4240號刑事裁判意旨參照）。本件被告所
    使用，長約1 尺之刀子，於客觀上足以危害人之生命身體，
    依社會通常觀念係可供兇器使用之物，被告持上開可供兇器
    用之刀子，侵入邱家和、張雪花之住處，先喝令邱家和、張
    雪花交付財物，邱家和因見被告手持足對人之生命、身體、
    安全構成威脅，具有危險性之刀子，而喪失其意思自由，交
    付其身上僅存之1 千2 百多元，被告再以上開刀子抵住張雪
    花脖子，均屬施強暴之行為，且證人邱家和於原審訊問時證
    稱：「被搶時伊會害怕，伊傻住了沒反抗，心裡沒想要反抗
    ，刀子押住張雪花，伊怕她會被傷害，所以沒想要反抗」等
    語（見原審卷第28頁）；被害人張雪花於原審時亦證稱：伊
    很害怕，沒想要反抗等語（見原審卷第28頁）。參以被告當
    時年滿40歲，正值壯年，而證人邱家和係22年10月10日出生
    、張雪花係23年8 月29日出生（見原審卷第26頁反面），於
    案發當時分別為62歲、61歲之老人，處於上開情形之下，可
    認均已達於喪失意思自由而不能抗拒之程度。
  (九)況被告於99年12月15日在法務部調查局接受測謊時，就「被
    告稱：(一)邱家和未將身上1200元交付給伊。(二)未持刀架在張
    雪花脖子上」等問題受測時，呈情緒波動反應，研判有說謊
    等情，此有該局99年12月22日調科參字第09900583560 號測
    謊報告書暨附件測謊鑑定過程參考資料附卷可憑（見本院再
    更三卷第50至61頁），足見被告確有為本案強盜之犯行，至
    臻明顯。
  (十)綜上，被告上揭辯詞，純係推諉卸責之詞，無足採信。本件
    事證明確，被告犯行洵堪認定，應依法論科。
、新舊法比較及論罪理由：
  (一)新舊法比較：
    刑法第2 條第1 項規定：「按行為後法律有變更者，適用行
    為時之法律，但行為後之法律有利於行為人者，適用最有利
    於行為人之法律」。是遇行為後裁判前法律已修正且施行新
    法之情形，裁判時應依該條規定為法律效果「從舊從輕」之
    比較。經查：
  1.被告行為時之懲治盜匪條例，係經立法程序於46年6 月5 日
    修正公布施行，將原第8 條及第10條之規定予以刪除，原第
    9 條改為第8 條，第11條改為第9 條，經考量上開刪除原第
    10條「施行期間定為1 年，必要時得以命令延長」有關限時
    法規定之立法本意，係為期遏止盜風，改善治安，認該條例
    第1 條至第7 條及原第9 條均仍有施行之必要，因將該條例
    由限時法改為經久施行之常態性刑事特別法，並重新調整條
    次，形式上雖稱修正，實質上，已具重新全部立法之性質，
    故該條例修正前，雖有數次命令延長已逾期，仍非可認為已
    經失效，而懲治盜匪條例係刑法之特別法，自應優先適用，
    是被告行為時應適用之法律仍為懲治盜匪條例，而非修正前
    之刑法強盜罪相關條文。惟被告行為後，懲治盜匪條例業經
    總統於91年1 月30日以華總1 義字第09100015080 號公布廢
    止；刑法第330 條之加重強盜罪亦於被告行為後經總統另以
    華總1 義字第09100015110 號函修正，上開廢止、修正並均
    自91年2 月1 日同時、失效生效。於裁判時，懲治盜匪條例
    既經廢止，自應回歸適用同時生效之修正後刑法，是以依裁
    判時法，被告係該當修正後刑法第330 條第1 項之強盜罪。
    經比較行為時法與裁判時法之刑度，修正後刑法該條項之法
    定刑為7 年以上有期徒刑，較諸懲治盜匪條例第5 條第1 項
    法定本刑為7 年以上有期徒刑或無期徒刑為輕，自以裁判時
    之修正後刑法有利於被告，依刑法第2 條第1 項但書規定，
    即應適用裁判時之法律即修正後之刑法第330 條第1 項之加
    重強盜罪，先予敘明。
  2.再按「本院95年5 月23日刑事庭第8 次會議就『刑法94年修
    正施行後之法律比較適用決議』一、之1 ﹒即明載新法第2
    條第1 項之規定，係規範行為後『法律變更』所生新舊法比
    較適用之準據法‧‧‧。故如新舊法處罰之輕重相同，即無
    比較適用之問題，非此條所指之法律有變更，即無本條之適
    用，應依一般法律適用原則，適用裁判時法。本院同決議五
    、之2 ﹒想像競合犯認新法第55條但書係科刑之限制，為法
    理之明文化，非屬法律之變更。」（最高法院95年度第21次
    刑事庭會議決議參照）。則95年7 月1 日修正前刑法第55條
    想像競合犯係規定：「一行為而觸犯數罪名者，從一重處斷
    。」，95年7 月1 日修正後刑法第55條想像競合犯則規定：
    「一行為而觸犯數罪名者，從一重處斷。但不得科以較輕罪
    名所定最輕本刑以下之刑。」，揆諸前揭最高法院之決議，
    修正後之但書規定僅是法理之明文化，非屬法律之變更，不
    生新舊法比較之問題，應逕予適用修正後刑法。
  (二)論罪理由：
    按「刑法第321 條第1 項第3 款所謂之兇器，其種類並無限
    制，凡客觀上足對人之生命、身體、安全構成威脅，具有危
    險性之器械均屬之」，最高法院著有79年臺上字第5253號判
    例可稽。本件被告所使用長約1 尺許之刀子1 把，雖未經扣
    案，惟尚無證據證明係屬槍砲彈藥刀械管制條例中公告查禁
    之刀械，然於客觀上仍係得持以攻擊人身，對人之生命、身
    體安全構成威脅，具有相當危險性之器械，揆諸前揭判例意
    旨，未扣案之長約1 尺之刀子，當屬刑法第321 條第1 項第
    3 款所稱之兇器。核被告意圖為自己不法之所有，攜帶客觀
    上足對人之生命、身體、安全構成威脅，具有危險性之長約
    1 尺許之刀子1 把，以強暴方法至使不能抗拒，而使他人交
    付其物之行為，顯與修正後之刑法第330 條第1 項犯強盜罪
    而有第321 條第1 項第3 款之情形相當，應依修正後刑法第
    330 條第1 項之加重強盜罪論處。至刑法第321 條第1 項第
    1 款「於白天侵入住宅」之加重條件，係於100 年1 月26日
    始經修正公布，之前該款的加重條件是「於夜間侵入住宅」
    ，本案被告既係於白天侵入住宅，且行為時法律既未就此列
    為強盜罪之加重條件，本院爰不以被告「於白天侵入住宅」
    之此事做為強盜罪之加重條件，附此敘明。被告攜帶兇器，
    同時同地對於被害人邱家和、張雪花2 人施強暴，致使彼2
    人不能抗拒，而使彼等交付其物之強盜行為，顯係一行為觸
    犯2 加重強盜罪，為想像競合犯，應依刑法第55條之規定，
    從一重之加重強盜罪處斷。
肆、撤銷改判之理由：
一、原審調查後，認被告強盜犯行事證明確，而予以論罪科刑，
    固非無見。惟查：
  (一)被告行為後關於強盜罪之法律既有變更，修正之刑法有利於
    被告，自應適用91年2 月1 日生效之修正刑法處斷，原判決
    適用被告行為時應適用之懲治盜匪條例，未及比較適用裁判
    時法－刑法第330 條第1 項強盜罪之規定，自有未合。
  (二)原判決認被告攜帶兇器，同時同地對邱家和、張雪花實行強
    盜之行為，顯屬一行為觸犯數罪名之想像競合犯，原判決未
    依刑法第55條之規定從一重處斷，自有判決不適用法則之違
    誤。
  (三)原審認被告不思正途劫取他人財物，嚴重危害社會治安，惟
    於被害人呼喊之際，並未繼續施暴，反將所得財物返還，並
    跪地求饒，惡性尚非深重，其犯罪之情狀，衡情不無可憫，
    若科以法定最低度之刑，猶嫌過重，為此爰依刑法第59條規
    定，酌減其刑云云。然查：
  1.按「刑法上之酌量減輕，必於犯罪之情狀可憫恕時，始得為
    之，為刑法第59條所明定，至犯罪情節輕微僅可為法定刑內
    從輕科刑之標準，不得據為酌量減輕之理由，原判決既未認
    定上訴人之犯罪情狀有何可憫恕之處，僅謂情節尚輕，輒依
    刑法第59條酌減本刑，其援引法令，自屬失當」；又「刑法
    第59條之酌量減輕其刑，必須犯罪另有特殊之原因與環境等
    等，在客觀上足以引起一般同情，認為即予宣告法定低度刑
    期猶嫌過重者，始有其適用」，最高法院著有28年上字第10
    64號、45年臺上字第1165號判例可稽。再按「刑法第五十九
    條之酌量減輕其刑，必於犯罪之情狀，在客觀上足以引起一
    般同情，認為即予宣告法定低度刑期，猶嫌過重者，始有其
    適用，至於被告無前科，素行端正，子女眾多等情狀，僅可
    為法定刑內從輕科刑之標準，不得據為酌量減輕之理由」，
    最高法院著有51年台上字第899 號判例要旨可稽。況按「量
    刑固屬法院自由裁量之職權，然仍應受比例原則等法則之拘
    束，並非可恣意為之，致礙及公平正義之維護，必須兼顧一
    般預防之普遍適應性與具體個案特別預防之妥當性，始稱相
    當。而刑法第五十九條之酌量減輕其刑，必於犯罪之情狀，
    在客觀上足以引起一般同情，認為即予宣告法定低度刑期，
    猶嫌過重者，始有其適用；至於被告無前科、家境貧困、肢
    體殘障、坦白犯行，犯罪所得低微等情狀，僅可為法定刑內
    從輕科刑之標準，不得據為酌量減刑之理由」；「刑法第五
    十九條之酌量減輕其刑，必於犯罪之情狀，在客觀上足以引
    起一般同情，認為即予宣告法定低度刑期，猶嫌過重者，始
    有其適用。原判決理由雖載上訴人事後已表悔意，向告訴人
    道歉，並為告訴人表示原宥，然此僅可為法定刑內從輕科刑
    之標準，不得據為酌量減輕之理由，原判決適用刑法第五十
    九條減輕其刑，難謂無適用法則不當之違法」；「按刑法第
    五十九條之酌量減輕其刑，必於犯罪之情狀，在客觀上足以
    引起一般同情而確可憫恕者，始有其適用，至於是否年輕及
    無前科紀錄，或臨時起意及已與被害人家屬成立民事上和解
    等情狀，尚不得據為酌量減輕之理由。」（最高法院94年度
    臺上字第9 號、85年度臺上字第4397號、84年度臺上字第21
    64號刑事判決意旨參照）。揆諸上開說明，可知刑法第59條
    之酌量減輕其刑之規定，必需於犯罪之情狀，在客觀上足以
    引起一般同情，認為即予宣告法定低度刑期，猶嫌過重者，
    始有其適用。
  2.本件原判決認定被告之犯行嚴重危害社會治安，似認被告之
    犯罪情節尚非輕微，則被告之上開強盜行為，在客觀上如何
    足以引起一般之同情，而有酌減其刑之理由，未為必要之說
    明，反以被告於被害人張雪花被推倒地後，未續為強盜行為
    ，並交出強盜所得之財物及被告原有之千元現金，跪地求饒
    等量刑輕重之標準，移為酌減其刑之依據，不無將量刑輕重
    之標準，與刑法第59條所定酌減其刑規定相互混淆之違誤。
    易言之，被告所為之本件加重強盜犯行，客觀上難以引起一
    般人之同情，其犯罪情狀，並無顯可憫恕之處，縱其事後未
    續為強盜行為，並交出強盜所得之財物及被告原有之千元現
    金，跪地求饒等，然依最高法院之前述見解，此均與刑法第
    59條之要件無關。故原判決援引刑法第59條之規定，為被告
    酌減其刑，亦有未合。
二、綜上，被告上訴否認犯行固無理由，惟原判決既有上述可議
    之處，自應由本院予以撤銷改判。
伍、科刑審酌事由：
  (一)按「為受判決人之利益聲請再審之案件，諭知有罪之判決者
    ，不得重於原判決所諭知之刑。」，刑事訴訟法第439 條定
    有明文。本案係受判決人即被告聲請再審之案件，則揆諸上
    開規定，本院所為之量刑自不得重於原判決所諭知之刑，先
    予敘明。
  (二)爰審酌被告不思正途侵入他人住處，攜帶兇器，劫取他人財
    物，嚴重危害社會治安，惟於被害人呼喊之際，並未繼續施
    暴，反將所得財物返還，並跪地求饒，惡性尚非深重，且被
    告並無前科，有本院被告前案紀錄表在卷可查，及其品行、
    犯罪之手段、動機、目的、犯罪時所受之刺激等一切情狀，
    再斟酌前開刑事訴訟法第439 條再審禁止不利益變更原則之
    規定，量處被告如主文第2 項所示之刑（即與原審之刑度相
    同），以資懲儆。
  (三)又中華民國96年罪犯減刑條例雖於96年7 月4 日制定公布，
    並自96年7 月16日施行，然依該條例第3 條第1 項第15款規
    定，犯刑法第330 條之罪，經宣告逾有期徒刑1 年6 月之刑
    者，不予減刑；茲本案被告所犯刑法第330 條第1 項之加重
    強盜罪，經本院判處有期徒刑3 年8 月，依前開條例規定，
    自不得減刑，併此指明。
陸、被告於犯強盜罪時使用之頭套1 個及刀子1 把，均未扣案，
    且迄今已逾14年，尚無證據證明仍屬存在，為避免將來執行
    之困難，不諭知沒收；又被告強盜所得財物，於當時邱家和
    呼喊搶劫後，被告即將之返還，已如前述，是無庸再為發還
    被害人之諭知，附此敘明。
據上論斷，應依刑事訴訟法第369 條第1 項前段、第364 條、第
439 條、第299 條第1 項前段，刑法第2 條第1 項、修正後刑法
第330 條第1 項、第55條，判決如主文。
本案經檢察官呂丁旺到庭執行職務。
中    華    民    國  100     年    5     月    11    日
                  刑事第九庭  審判長法  官  陳貽男
                                    法  官  蔡守訓
                                    法  官  許必奇
以上正本證明與原本無異。
如不服本判決，應於收受送達後10日內向本院提出上訴書狀，其
未敘述上訴之理由者並得於提起上訴後10日內向本院補提理由書
（均須按他造當事人之人數附繕本）「切勿逕送上級法院」。
                                    書記官  楊品璇
中    華    民    國   100    年    5     月    12    日
附錄：本案論罪科刑法條全文
刑法第330條【新910130】：
犯強盜罪而有第321 條第1 項各款情形之一者，處7 年以上有期
徒刑。
前項之未遂犯罰之。